臺灣新北地方法院民事裁定
111年度小上字第142號
上  訴  人  新北市政府財政局

法定代理人  李泰興

被  上訴人  國軍退除役官兵輔導委員會新北市榮民服務處即李
            定求之遺產管理人

法定代理人  周興國

上列當事人間請求清償使用補償金事件，上訴人對於中華民國11
1年1月28日本院板橋簡易庭110年度板小字第3170號第一審判決
提起上訴，本院裁定如下：
    主  文
上訴駁回。
第二審訴訟費用新臺幣壹仟伍佰元由上訴人負擔。
    理  由
一、按對於小額程序之第一審裁判之上訴，非以其違背法令為理
    由，不得為之；又提起上訴，上訴狀內應記載上訴理由，表
    明原判決所違背之法令及其具體內容，暨依訴訟資料可認為
    原判決有違背法令之具體事實，民事訴訟法第436條之24第2
     項、第436條之25分別定有明文。且所謂違背法令，依同法
    第436條之32第2項準用第468條及第469條第1款至第5款規定
    ，即依同法第468條規定，判決不適用法規或適用不當者，
    為違背法令；依同法第469條規定，判決有該條所列第1款至
    第5款情形之一者，為當然違背法令。是當事人提起上訴，
    如以同法第469條所列第1至5款為理由時，其上訴狀或理由
    書應表明該判決有合於各該條款規定情形之具體內容，及係
    依何訴訟資料合於該違背法令之具體事實。如依同法第468
    條規定，以原判決有不適用法規或適用法規不當為理由時，
    其上訴狀或理由書應表明該判決所違背之法令條項，或有關
    判例、解釋字號，或成文法以外之習慣或法理等及其具體內
    容，暨係依何訴訟資料合於該違背法令之具體事實。上訴狀
    或理由書如未依上述方式表明，或其所表明者顯與上開法條
    規定不合時，即難認為已合法表明上訴理由，其上訴自非合
    法；若僅係取捨證據、認定事實等屬於原審法院職權行使之
    事項，除有認定違法之情形外，應不生違背法令之問題；事
    實之真偽，應由事實審法院斟酌辯論意旨及調查證據之結果
    ，依自由心證判斷之，苟其判斷並不違背法令，即不許當事
    人以空言指摘（最高法院71年台上字第314號、28年上字第1
    515號、21年上字第1406號裁判意旨可資參照）。是上訴狀
    或理由書如未依上述方法表明者，即難認為已對小額訴訟第
    一審判決之違背法令有具體之指摘。
二、上訴意旨略以：本案原審判斷係以民法第6條規定，認被繼
    承人李定求自死亡之日起人格即已消滅，而無權利能力，無
    從享有占用新北市○○區○○○段○○○○段00地號土地（下稱系爭
    土地）所生之不當得利。被上訴人僅係李定求之遺產管理人
    ，代為管理及處理了結李定求死亡當時所遺留狀態，並非基
    於本人之意思占有遺產，自不得認為被上訴人占有門牌號碼
    新北市○○區○○路0段000巷00○0號未辦理保存登記建物（下稱
    系爭建物）及系爭土地而受有何不當利益。然依法務部（81
    ）法律字第8840號、（77）法律字第22629號函文意旨，已
    解釋遺產管理人之職務內容，是上訴人自得向被上訴人請求
    給付使用補償金，原判決未為詳究，即有不當等語。聲明：
    ㈠原判決不利於上訴人之部分廢棄。㈡上開廢棄部分，被上訴
    人應再給付上訴人新臺幣（下同）16,280元，及自支付命令
    送達翌日起至清償日止，按年息百分之5計算之利息。
三、被上訴人則以：被繼承人李定求於民國102年5月29日死亡，
    其自死亡起其人格既已消滅而無權利能力，無從享有占用系
    爭土地所生之不當得利。被上訴人僅係李定求之遺產管理人
    ，代為管理及處理了結其死亡當時所遺留財產狀態，並非基
    於本人占有之意思占有遺產，自不得認被上訴人占有系爭建
    物及系爭土地而受有不當得利。又上訴人所提之上訴狀並無
    指出原審判決有何違背法令之處等語，聲明：駁回上訴人之
    上訴。
四、經查，本件上訴人係對於小額訴訟程序之第一審判決提起上
    訴，依其上訴狀所載內容，無非係指摘原審認定事實、取捨
    證據等事涉原審職權行使所評斷之事項，而任意指摘原審判
    決不當，然其並未於上訴理由狀內具體指出原審判決有何違
    背法令或不當適用法規之情事，復未敘明原審判決所違反之
    法令條項或其內容有何判決違背法令之具體事實，又上訴人
    提起上訴後迄今已逾20日，仍未提出合法之上訴理由書，揆
    諸前揭說明，自不得謂已合法表明上訴理由。是則本件上訴
    人之上訴，顯難認為合法，應予駁回。
五、本件第二審訴訟費用應依民事訴訟法第436條之32第1項準用
    同法第436條之19條第1項確定其數額為新臺幣1,500元，由
    上訴人負擔。
六、據上論結，本件上訴為不合法，依民事訴訟法第436條之32
    第1項、第2項、第444條第1項前段、第471條第1項、第95條
    、第78條、第436條之19第1項，裁定如主文。
中　　華　　民　　國　　111 　年　　11　　月　　21　　日
                  民事第五庭  審判長法　官　高文淵
                                    法　官　曹惠玲
                                    法　官　鄧雅心
以上正本係照原本作成。
本裁定不得抗告。
中　　華　　民　　國　　111 　年　　11　　月　　21　　日
                                    書記官　賴峻權